【裁判字號】    97,簡上,57
【裁判日期】    970530
【裁判案由】    清償借款
【裁判全文】
臺灣臺北地方法院民事判決              97年度簡上字第57號
上  訴  人  甲○○
被上訴人    萬泰商業銀行股份有限公司
法定代理人  乙○○
訴訟代理人  丙○○
訴訟代理人  丁○○
上列當事人間請求清償借款事件，上訴人對於中華民國96年12月
17日本院臺北簡易庭96年度北簡字第47878號第一審判決提起上
訴，本院於中華民國97年5月29日言詞辯論終結，判決如下：
    主  文
上訴駁回。
第二審訴訟費用新臺幣壹仟伍佰元由上訴人負擔。
    事實及理由
一、被上訴人主張：上訴人於民國91年12月23日與被上訴人訂立
    小額循環信用貸款契約（下稱系爭契約），約定以GEORGE&M
    ARY現金卡為工具循環使用，上訴人得以金融卡提款或轉帳
    方式動撥貸款額度之現金，並應於每月繳款截止日繳納每月
    應還之金額，利息部分則依年息18.25％按日計息，倘上訴
    人未依約還款，上訴人應自應還款日起至實際繳款日止，改
    按年息20％計息。詎上訴人自95年2月6日起，未依約履行給
    付義務，屢經被上訴人催討，均置之不理。而小額循環信用
    貸款交易明細表（下稱系爭明細表）即已明載上訴人之欠款
    金額，其最後一筆本金為新臺幣（下同）9萬9,874元，與兩
    造於95年9月25日簽訂之「萬泰銀行理財關懷專案同意書」
    （下稱系爭同意書）所載之貸放本金餘額相符，又上訴人所
    稱其已清償1萬2,000元部分，被上訴人已於原審縮減請求金
    額為9萬4,941元，爰依消費借貸之法律關係請求上訴人清償
    等語。
二、上訴人則以：系爭同意書所載金額應為9萬元，係伊於空白
    同意書上所親自填寫，並非9萬9,874元，且是證人即被上訴
    人員工戊○○與伊聯絡並見簽，況伊已陸續償還1萬2,000元
    ，是被上訴人請求之金額顯不足採等語，資為抗辯。
三、原審判命上訴人應給付被上訴人9萬4,941元，及自96年8月6
    日起至清償日止，按年息20％計算之利息。上訴人不服，提
    起上訴，並聲明：原判決命上訴人給付超過9萬元部分廢棄
    ；廢棄部分駁回被上訴人原審之訴。被上訴人則聲明：上訴
    駁回。
四、兩造不爭執事項：
  (一)上訴人於91年12月23日與被上訴人訂立系爭契約，約定以GE
    ORGE&MARY現金卡為工具循環使用，上訴人得以金融卡提款
    或轉帳方式動撥貸款額度之現金，並應於每月繳款截止日繳
    納每月應還之金額，利息部分則依年息18.25％按日計息，
    倘上訴人未依約還款，上訴人應自應還款日起至實際繳款日
    止，改按年息20％計息。另上訴人自95年2月6日起，未依約
    履行給付義務。
  (二)系爭明細表所載最後一筆本金為9萬9,874元。
  (三)兩造於95年9月25日簽訂系爭同意書，同意書上上訴人之簽
    名，為其本人所為。
  (四)上訴人自95年12月至96年8月共計還款1萬2,000元。
五、得心證之理由：
    被上訴人主張上訴人尚積欠9萬4,941元迄未清償，並應自96
    年8月6日起至清償日止，按年息20％計付遲延利息等語，為
    上訴人所否認，並以前開情詞置辯，是本件之爭點厥為：(一)
    被上訴人是否曾同意上訴人將本金餘額自9萬9,874元減為9
    萬元？(二)被上訴人得請求上訴人清償之本金為若干？
  (一)被上訴人是否曾同意上訴人將本金餘額自9萬9,874元減為9
    萬元？
    按當事人主張有利於己之事實者，就其事實有舉證之責任。
    。民事訴訟法第277條前段定有明文。次按原告對於自己主
    張之事實已盡證明之責後，被告對其主張，如抗辯其不實並
    提出反對之主張者，則被告對其反對之主張，亦應負證明之
    責，此為舉證責任分擔之原則；又原告於起訴原因已有相當
    之證明，而被告於抗辯事實並無確實證明方法，僅以空言爭
    執者，當然認定其抗辯事實之非真正，而應為被告不利益之
    裁判，最高法院18年上字第2855號及18年上字第1679號判例
    意旨可資參照。本件被上訴人主張上訴人原積欠之本金餘額
    為9萬9,874元，兩造協議分期還款之本金餘額亦為9萬9,874
    元，業據其提出系爭明細表及系爭同意書為憑，均核屬相符
    ，且上訴人又自認系爭同意書上上訴人之簽名，為其本人所
    為，應認被上訴人已盡證明之責。上訴人既抗辯被上訴人同
    意將本金餘額自9萬9,874元減為9萬元，且上訴人有在系爭
    同意書上填寫金額9萬元，及當初之見簽人為戊○○，非同
    意書上所載之呂國鵬等情，即應由上訴人就該等事實負舉證
    責任。上訴人雖請求與戊○○對質，惟就金額部分，戊○○
    到庭證稱：系爭同意書之金額、利率及期間均由伊填寫，本
    件確係伊與上訴人約定來行，優惠部分只有利率及寬限期，
    金額部分沒有優惠，因為專案訂定時即未對金額作優惠，同
    意書上金額部分均由承辦人先寫好，不會讓客戶自行填寫，
    因怕客戶填錯，除非客戶堅持要自己寫，同意書不可能有兩
    張等語；另就協商部分，證人呂國鵬及戊○○均證稱：程序
    是先由電訪人員先告知客戶，說明優惠專案之內容，如果客
    戶同意，就請客戶到行或另約地點簽約，一般與客戶談好後
    ，由電訪人員先寫好，放在辦公室，如果客戶來行，電訪人
    員也在，就自行接洽，否則即由當天值班人員負責接恰，伊
    對上訴人均沒有印象等語，則證人戊○○及呂國鵬之證述，
    均核與上訴人之抗辯有違，即難為上訴人有利之認定，上訴
    人復未提出任何確實證明之方法，自難認其抗辯事實為真正
    ，是應認被上訴人之主張為可採，被上訴人並未同意上訴人
    將本金餘額自9萬9,874元減為9萬元。
  (二)被上訴人得請求上訴人清償之本金為若干？
    按清償人所提出之給付，應先抵充費用，次充利息，次充原
    本，民法第323條前段定有明文。被上訴人另抗辯伊已陸續
    償還1萬2,000元，被上訴人請求之金額有誤等語。依被上訴
    人於原審所提交易明細表所示（見原審卷第23頁），上訴人
    於95年12月起迄96年8月止，除96年7月外，每月確實清償1,
    500元，共計1萬2,000元，惟按上揭規定，該金額應先抵充
    手續費及利息即7,067元，是本金部分僅抵充4,933元，尚餘
    9萬4,941元，抵充部分亦經被上訴人於原審具狀減縮，亦有
    民事陳報狀在卷足憑（見原審卷第21頁），是被上訴人得請
    求上訴人清償之本金為9萬4,941元，並無違誤。
六、綜上所述，上訴人所辯均為無可取。從而，被上訴人本於消
    費借貸之法律關係，請求上訴人給付9萬4,941元，及自96年
    8月6日起至清償日止，按年息20％計算之利息，為有理由，
    應予准許。原審判命上訴人如數給付，於法並無不合。上訴
    意旨指摘原判決不當，求予廢棄改判，為無理由，應予駁回
    其上訴。
七、因本件事證已臻明確，兩造其餘主張陳述及所提之證據，經
    本院斟酌後，認與判決結果不生影響，均毋庸再予論述，附
    此敘明。
八、據上論結，本件上訴為無理由，依民事訴訟法第436條之1第
    3 項、第449條第1項、第78條，判決如主文。
中    華    民    國    97    年    5     月    30    日
                  民事第四庭  審判長法  官  劉坤典
                                    法  官  吳定亞
                                    法  官  賴武志
以上正本係照原本作成
本判決不得上訴
中    華    民    國    97    年    5     月    30    日
                                     書記官  施若娟


司法院資訊處製作；財團法人民間司法改革基金會備份。
